臺灣臺南地方法院刑事判決
公　訴　人　臺灣台南地方法院檢察署檢察官
被　　　告　乙○○　男　39歲.
　　 　　　　　　　　(
選任辯護人　黃溫信律師
　　　　　　徐美玉律師
　　　　　　黃紹文律師
被　　　告　丙○○　男　38歲.
　　　　　　　　　　 (
選任辯護人　黃慕容律師
被　　　告　己○○　男　45歲.
　　　　　　　　　　 (
選任辯護人　陳培芬律師
被　　　告　庚○○　男　40歲.
選任辯護人　翁瑞昌律師
被　　　告　丁○○　男　66歲.
選任辯護人　黃溫信律師
上列被告等因擄人勒贖等案件，經檢察官提起公訴（93年度偵字
第10317號、第8155號、第8073號），本院判決如下：
    主  文
乙○○意圖為自己不法之所有，而侵占遺失物，處罰金仟元，
如易服勞役，以佰元折算壹日；又共同意圖勒贖而擄人，處有
期徒刑拾伍年，褫奪公權捌年，扣案如附表壹編號、肆、伍、
陸、拾柒所示之物；附表貳編號壹、貳所示之物及編號(1)(2)所
示之子彈陸顆；附表編號伍所示之物；附表伍編號壹所示之物
；附表陸編號貳其上偽造之「黃建業」署押貳枚；汽車過戶登記
書暨汽車車輛異動登記書其上偽造「黃建樺」署押及印文各壹枚
，均沒收。
丙○○強盜而擄人勒贖，處有期徒刑拾年，褫奪公權陸年，扣
案如附表壹編號、肆、伍、陸、拾柒所示之物；附表貳編號壹
所示之物；附表編號伍所示之物；附表伍編號壹所示之物，均
沒收。
己○○共同意圖勒贖而擄人，處有期徒刑拾肆年，褫奪公權柒年
，扣案如附表壹編號、肆、伍、陸、拾柒所示之物；附表貳編
號壹所示之物；附表編號伍所示之物；附表伍編號壹所示之物
；附表陸編號貳其上偽造之「黃建業」署押貳枚，均沒收。
庚○○共同意圖勒贖而擄人，處有期徒刑拾貳年，褫奪公權伍年
，扣案如附表壹編號、肆、伍、陸、拾柒所示之物；附表貳編
號壹、貳所示之物及編號(1)(2)所示之子彈陸顆；附表編號伍
所示之物；附表伍編號壹所示之物；汽車過戶登記書暨汽車車輛
異動登記書其上偽造「黃建樺」署押及印文各壹枚，均沒收。
丁○○連續掩飾他人因重大犯罪所得財物，處有期徒刑壹年，緩
刑貳年，扣案如附表肆編號伍之新臺幣壹佰伍拾玖萬元應發還被
害人甲○○；洗錢所得財物新臺幣貳佰柒拾伍萬元沒收，如全部
或一部不能沒收時，以其財產抵償之。
    事  實
一、乙○○於民國92年間，在台南市○○○路○段麗晶KTV酒店內
    拾獲「黃建樺」所遺失之國民身分證，竟意圖為自己不法之
    所有，將之侵占入己。乙○○、己○○二人因在外負債累累
    遭地下錢莊逼債需錢孔急，復因乙○○前曾在甲○○所投資
    之舞廳工作過，因而知悉甲○○經濟狀況甚佳，認有機可乘
    ，二人遂共同基於擄人勒贖之犯意聯絡，先於民國93年4 月
    間，由乙○○提供其拾獲之上開「黃建樺」國民身分證資料
    予己○○，再由己○○假冒「黃建樺」之名義，以口頭約定
    之方式向不知情之鄭阿芳承租位在台南縣仁德鄉○○路21巷
    57號之房屋（以下簡稱仁德鄉租屋處）作為藏匿人質之用。
    而乙○○復於同年 5月間，先後多次至台北與友人庚○○、
    丙○○二人商談共同擄人勒贖之事，而庚○○、丙○○二人
    亦均基於共同擄人勒贖之犯意聯絡，同意參與乙○○所提出
    之擄人勒贖計畫。乙○○並與庚○○基於共同之犯意聯絡，
    囑咐庚○○預先購買槍枝、汽車作為犯案之用，並將「黃建
    樺」之身分證交付庚○○，庚○○遂先於同年 6月底，在台
    北縣三重市向姓名、年籍不詳綽號「瘦仔」之男子，以新台
    幣（下同）7 萬元之代價購買具殺傷力可發射子彈之仿貝瑞
    塔廠８４型半自動手槍製造之改造玩具手槍1把及具殺傷力
    之土造子彈4顆、制式子彈4顆及不具殺傷力之改造子彈2 顆
    後，交付予乙○○，二人復於同年 6月底共同至台中市○○
    路某不詳中古車行，由庚○○冒用「黃建樺」之名義購買車
    號：PY-5696號（起訴書誤載為PY-5669號）之自小客車 1輛
    作為犯案之用，並利用不知情之代辦過戶人員在汽車過戶登
    記書及汽車車輛異動登記書上偽造「黃建樺」之署押及印文
    持向監理機關辦理過戶，而使黃建樺有受追繳稅捐之危險，
    而足生損害。而丙○○則與乙○○二人共同研討擄人勒贖之
    計畫，商議渠等以假冒警察設置攔檢點，準備以假警察路檢
    攔截甲○○後再予以綁架。乙○○則事先收集甲○○之每日
    上班時間、上班之辦公場所位置、甲○○駕駛之車號等相關
    資訊以備綁架之用。嗣於同年7月初某日（約7月5日或7月 6
    日），丙○○、庚○○、乙○○、己○○四人即共同基於擄
    人勒贖之犯意聯絡，四人一同搭車南下前往台南準備綁架甲○○；四人於當日中午抵達台南後，乙○○先請庚○○、己○○二人在網咖店等待，而乙○○與丙○○二人則至高雄及
    台南不詳處所購買喬裝作案用之行政院海岸巡防署（下稱海
    巡署）人員制服、臂章、反光背心、指揮棒、警示燈等物品
    ，隨後四人並一同前往仁德鄉租屋處，由丙○○、庚○○二
    人在該處換上海巡署制服，而乙○○、己○○二人則先前往
    甲○○上班之地點察看地形及甲○○之情況，然因當日甲○○已提前下班離開工作地點，導致擄人計畫無法進行，四人
    遂先行返家。嗣於同年月 8日上午，四人又共同基於擄人勒
    贖之犯意聯絡，先由庚○○自台北開車載丙○○至彰化搭載
    乙○○、己○○，四人一同搭車至台南交流道後，再改搭乘
    事先準備已預放在該處之車號：PY-5696 號自小客車，並由
    己○○負責駕駛載運四人至仁德鄉租屋處後，乙○○遂要求
    丙○○、庚○○二人換上海巡署衣物，並告知甲○○所駕駛
    之賓士車車號及相關綁架計畫細節，且當面告知丙○○、庚○○二人，綁架計畫係由己○○所駕駛之車號：PY-5696 號
    自小客車，會出現在甲○○所駕駛之賓士車前，待二台車一
    同行駛至渠等所設置之假路檢點時，由丙○○以指揮棒指揮
    該二台自小客車停下受檢後，乙○○再出現一同綁架甲○○
    。商議綁架計畫後，遂由己○○駕車搭載乙○○、丙○○庚○○三人至台南縣仁德鄉○○○街臨檢點處，丙○○、庚○○二人並基於共同犯意聯絡，均身著海巡署人員制服下車冒
    充執勤人員行使職權設置路檢點，己○○、乙○○二人則前
    往察看甲○○之行蹤後，再由己○○搭載乙○○回到路檢點
    附近下車等候，己○○則駕車在甲○○下班必經之路等候甲○○駕車經過。至同日下午 6時20分許，甲○○駕駛其所有
    車號：UI-4175 號自小客車自公司離開後，己○○見狀立即
    駕駛車號：PY-5696 號自小客車假意行駛在甲○○所駕駛之
    自小客車前面，待二車一同行駛至仁德鄉○○○街乙○○等
    人所設置之假路檢點時，丙○○依據原先計畫先將己○○所
    駕駛之車輛攔下，己○○亦假意停車受檢，甲○○見狀準備
    向右超車繞過時，丙○○又以指揮棒將甲○○之車輛攔下，
    甲○○不疑有他，遂停車受檢。庚○○則趨前查看甲○○之
    駕照，丙○○又示意要求甲○○打開後車廂，甲○○遂下車
    準備打開後車廂受檢，乙○○見狀馬上由後方竄出，與丙○○一同抓住甲○○，乙○○並以預藏之手槍抵住甲○○後腦
    勺，壓制甲○○後將之推入車號：UI-4175 號自小客車車內
    ，乙○○、丙○○二人分別在該車後座以頭套套住甲○○並
    以繩索綑綁甲○○，而由庚○○開車至仁德鄉租屋處，而己○○則留在現場收取設置攔檢點之警示燈等物品，並將該輛
    車號：PY-5696 號自小客車開至前開租屋處旁停放後，先行
    返回彰化，準備協助取贖事宜。乙○○、丙○○、庚○○三
    人一同返回仁德鄉租屋處後，乙○○、庚○○、丙○○三人
    即開始與甲○○討論要求 2億贖金一事，而此時丙○○見被
    害人身上戴有價值100萬之戒指及120萬元之名錶，竟另行基
    於為自己不法所有之犯意，趁甲○○全身遭綑綁不能反抗之
    際，強行將戒指、手錶拔走後離去並返回台北，而乙○○、
    庚○○二人則繼續與甲○○談論贖金一事，後經甲○○要求
    ，乙○○遂同意將贖金降至3000萬元，並於當日晚間 9時許
    ，以甲○○所有之行動電話與甲○○家屬取得聯絡後，要求
    家屬於翌日（即同年7月9日）準備好3000萬贖金，庚○○於
    此時亦先行返回台北，而乙○○則於凌晨以電話要求己○○
    於7月9日一早將其父丁○○所有之自小貨車先行停放在仁德
    鄉約定地點等候。至7月9日中午，乙○○以行動電話與甲○○家屬取得聯繫，知悉贖金已裝在旅行袋後，乙○○遂駕駛
    該輛車號：PY-5696號（起訴書誤載為UI-4175號）自小客車
    ，搭載甲○○準備前往取贖，經多次變更取贖之地點後，乙○○最後選定仁德鄉○○路○段接近土庫路一處綠色貨櫃旁
    作為交款地點，並以行動電話要求甲○○家屬將贖金放在該
    處，當甲○○家屬將裝有現金之旅行袋放置在取贖地點，乙○○並下車取到贖款後，其即將甲○○載往仁德鄉○○路附
    近釋放，再將贖金放置在己○○所駕駛已在約定地點等候之
    自小貨車上，己○○在駕駛座上見狀即將小貨車駛離，乙○○旋以電話要求己○○將該自小貨車開往台南市○○○路約
    定之網咖店等候，不久，乙○○隨至該店與己○○同乘該輛
    小貨車返回彰化，途中為避免仁德鄉租屋處房東起疑並留下
    跡證，由己○○在新營交流道下某便利商店以公共電話聯絡
    房東鄭阿芳，要求打掃房屋，己○○並於同年 7月15日依乙○○之指示並基於共同之犯意聯絡，將房租以「黃建樺」之
    名義寄送報值掛號現金袋予房東太太戊○○，並在現金袋背
    面封緘簽印欄處偽造「黃建樺」之署押（現金袋上均誤繕為
    黃建業），以之佯作仍有續租之意，而足生損害黃建樺之權
    益。而乙○○於事後並取出贖金700萬元交予丙○○，而庚○○則分得300萬元，己○○則分得200萬元，乙○○並將部
    分贖金共計434萬元交由事後知情之父親丁○○收受寄藏，
    並將19萬元匯入不知情之友人劉思穎於郵政儲金匯業局（局
    號：00000000、帳號：056996—7）所開立之帳戶（目前剩
    餘41882元）。嗣經刑事警察局獲報後報請檢察官指揮偵辦
    ，始悉上情，並循線於同年8月3日凌晨0時25分許，分持臺
    灣板橋地方法院、臺灣彰化地方法院所核發之搜索票及臺灣
    台南地方檢察署檢察官核發之拘票，分別在台北縣三重市○○街211巷8號5樓、彰化縣員林鎮○○路○段297號、台北縣
    三重市○○街34號2樓等處拘提乙○○、己○○、丁○○、
    庚○○等四人，並於庚○○台北縣三重市○○街卅四號二樓
    住處起出具殺傷力可發射子彈之仿貝瑞塔廠８４型半自動手
    槍製造之改造玩具手槍1把及具殺傷力之土造子彈4顆（其中
    2 顆業經送驗試射滅失）、制式子彈4顆、不具殺傷力之改
    造子彈2顆（1顆業經送驗試射滅失）及如附表二所示之物；
    於乙○○台北縣三重市○○街211巷8號5樓及彰化縣員林鎮
    ○○街88巷5號6樓之2居住處扣得如附表一（除編號十七外
    ）所示之物；於己○○、丁○○在彰化縣員林鎮○○路○段
    297 號居住處扣得如附表三（除編號八外）及附表四所示之
    物；於己○○台北縣新莊市○○街10巷17號之3住處扣得如
    附表三編號八所示之物。復於同年8月4日11時許，在桃園中
    正機場拘提丙○○到案，並查扣如附表五編號一至三所示之
    物及在丙○○台北縣三重市○○○路267巷25號4樓住處扣得
    如附表五編號四至十六所示之物。警方並於同年8月10日上
    午11 時40分許，在台南縣仁德鄉○○路73號對面道路旁查
    獲如附表一編號十七所示之車號：PY-5696號自小客車。
二、丁○○於93年7月中旬，知悉其子乙○○於同年7月初，曾以
    擄人勒贖之方式，取得鉅額贖款後，竟基於掩飾寄藏乙○○
    因擄人勒贖案件所得財物而為之洗錢之概括犯意，自93年 7
    月17日起，連續由乙○○處分次收受現金 60萬、140萬、75
    萬元，共計275萬元（起訴書誤載為270萬元）之鉅款後，將
    上開款項陸續存入由丁○○所持有不知情之養女黃詩雯於中
    國信託商業銀行西台南分行（帳號：000000000000號）帳戶
    內，並以該等款項購買聯電股票（計有107萬 6千5百31元）
    ，而以此洗錢方式掩飾他人犯罪所得財物，其復於同年七月
    底，承前之概括犯意，受寄乙○○所交付之現金 159萬元，
    嗣於同年8月3日凌晨 0時30分許，由刑事警察局員警持臺灣
    彰化地方法院所核發之搜索票及臺灣台南地方檢察署檢察官
    核發之拘票，在彰化縣員林鎮○○路○段297號拘提丁○○到
    案，並扣得如附表四所示之物。
二、案經內政部刑事警察局移送臺灣台南地方法院檢察署檢察官
    偵查起訴。
    理  由
一、(一)上揭事實業據被告乙○○、丙○○、庚○○、丁○○於本
      院審理時均坦承不諱且互核相符，並經證人戊○○、鄭阿
      芳、甲○○到庭陳證屬實，且有如附表一（除編號一、二
      、八至十四）、附表二、附表三之編號五及八、附表四（
      除編號三、四外）、附表五（除編號四至十一、十五外）
      、附表六所示之物扣案及贓物領回保管書（見警卷三第16
      6~167頁）、交通部公路總局臺中區監理所豐原監理站 94
      年 1月18日中監豐字第0940000879號函檢送之汽車過戶登
      記書暨汽車車輛異動登記書（見本院卷一第224、225頁）
      、中國信託商業銀行西台南分行以93年 8月23日中信西台
      字第93022220164號函檢送之對帳單（見偵卷一第128頁）
      、行政院海岸巡防署94年 1月20日署巡檢字第094000077
      62 號函（見本院卷一第238頁）各一紙、通訊監察書、通
      訊監察譯文、通聯紀錄等資料在卷可資佐證，而扣案如附
      表二編號二、三所示之槍、彈經送內政部警政署刑事警察
      局鑑驗結果，認該槍（槍枝管制編號0000000000）係由仿
      貝瑞塔（BERETTA）廠 ８４型半自動手槍製造之玩具手槍
      換裝土造金屬槍管而成之改造手槍，機械性能良好，可擊
      發適用子彈，具有殺傷力，而該10顆子彈，其中 4顆認均
      係土造子彈，經採樣2顆均可擊發，認均具殺傷力；另4顆
      為口徑9mm制式子彈，亦具有殺傷力；剩餘2顆認係改造子
      彈，經採樣 1顆試射無法擊發，認不具殺傷力，有內政部
      警政署刑事警察局93年 8月31日刑鑑字第0930170230號鑑
      定書乙份在卷足憑，罪證明確，被告乙○○、丙○○、庚○○、丁○○犯行均洵堪認定。
    (二)另訊據被告己○○固坦承有為上開行為之事實不諱，惟就
      共同擄人勒贖部分矢口否認犯行，辯稱：伊以為只是押人
      ，並不知道乙○○是要擄人勒贖云云。經查：
      (1)被告己○○在共同將被害人甲○○擄至上開囚禁人質之
        仁德鄉租屋處前，即已知悉所參與係共同擄人勒贖之行
        為等情，不僅業據證人即共同被告乙○○於檢察官偵訊
        時供明在卷可按（見偵卷一第 192頁筆錄），並於本院
        審理時以證人身分到庭陳證無訛（見本院94年3月8日審
        判筆錄第37頁），再參以本件用以囚禁人質之租屋處不
        僅係由被告己○○冒用「黃建樺」名義承租，且證人即
        房東鄭阿芳、戊○○亦於本院審理時到庭證稱：該出租
        處僅為一空屋，除有一灶台外並無任何家用設備可供居
        住，案發後至現場清理時只有多出一支電風扇等語明確
        （參本院94年3月8日審判筆錄第20至21頁、第25至26頁
        ），另共同被告丁○○於檢察官偵訊時並供稱：己○○
        及乙○○二人在 93年3、4月間即至彰化做高鐵工作，3
        、4 月那時二人都住在工寮，且二人天天做，一直做到
         6月中等語（參偵卷一第49頁），是由被告己○○明知
        其承租該屋並非用以供己及乙○○居住，且該租屋處在
        其承租後始終為一不適人久居之空屋之情形來判斷，被
        告己○○就其承租該空屋係用以作為囚禁被害人之地點
        一節，顯難諉為不知。
      (2)又被告己○○對有於案發日即93年7月8日下午，與乙○○、庚○○、丙○○同車南下至台南交流道後，由其駕
        駛該輛已事先停置在該處之PY -5696號自小客車，並搭
        載上開三人共同前往該租屋處，嗣並由其駕駛該輛PY-5
        696 號自小客車，搭載乙○○一起至前開攔檢點時，由
        其伺機將車開在被害人甲○○所駕駛之 UI-4175號自小
        客車前，並由穿扮海巡署服裝之庚○○、丙○○將被害
        人甲○○之車子攔下並押入車內後，其再收拾現場設置
        攔檢點之警示燈駛離現場，並於翌日（9日）凌晨4、5
        點接獲乙○○之指示後，將用以載運贖款之自小貨車自
        彰化開至仁德鄉約定地點停放，並在同日中午，見乙○○將贖款丟上其所駕駛之小貨車後，隨即將車駛離之事
        實，均不爭執（見本院94年3月8日審判筆錄第11至12頁
        ），是被告己○○不僅從預定用以囚禁人質之空屋起即
        由其負責租用，及至如何設陷將被害人擄往租屋處囚禁
        並在最後取得贖款及如何載運之階段止始終均由其與乙○○負責策畫，換言之，被告己○○就本件整個擄人勒
        贖過程中與主謀乙○○所涉程度最深且關係最為密切，
        其辯稱不知所為係擄人勒贖云云，孰能置信？此外復有
        如上開(一)項所示之物扣案及在卷可資佐證，被告己○○
        所辯顯係卸責之詞，不足採信，其罪證明確，犯行亦堪
        予認定。
二、(一)按擄人勒贖罪，係以意圖勒贖而擄人為構成要件，其犯罪
      之方法行為係將被害人置於行為人實力支配下，予以脅迫
      ，其犯罪之目的行為，係向被害人或其關係人勒索財物，
      因此擄人勒贖罪本質上為妨害自由與強盜之結合，在形式
      上則為妨害自由與恐嚇罪之結合，擄人勒贖行為一經實現
      ，犯罪即屬既遂，在被害人之自由回復以前，其犯罪行為
      均在繼續進行中，在犯罪行為終了前，若基於擄人勒贖單
      一或概括犯意，先後向被害人或其關係人不法取得財物之
      多數行為，理論上雖均吸收於擄人勒贖之犯罪中，而應論
      以擄人勒贖一罪。惟刑法第三百三十二條第二項第三款之
      強盜而擄人勒贖罪，係將強盜與擄人勒贖兩個獨立之罪名
      相結合成一新罪名，並科以較重之刑，其情節亦較單一擄
      人勒贖或強盜為重，行為人於擄人勒贖行為繼續中，如若
      另有強盜被害人財物之犯意，而該強盜行為與所犯之擄人
      勒贖犯行，復有密切關聯性時，即應成立刑法第三百三十
      二條第二項第三款強盜而擄人勒贖之結合犯，至於其強盜
      之犯意，無論係起於擄人勒贖之初，抑或萌生於擄人勒贖
      行為實施中，均不影響該結合犯罪之成立，最高法院91年
      度台上字第6979號判決可資參照。次按槍砲彈藥刀械管制
      條例於94年1月26日經總統以華總一義字第09400010101號
      修正公布，並於同年1月28日生效，其中槍砲彈藥刀械管
      制條例第十一條第四項之條項業經刪除，並將該條項所規
      定之未經許可持有其他可發射子彈具有殺傷力之改造手槍
      罪移列至第八條第四項合併修正，修正前後之該罪構成要
      件雖無不同，惟修正後之刑度已由「一年以上七年以下有
      期徒刑，併科新臺幣七百萬元以下罰金」提高為「三年以
      上十年以下有期徒刑，併科新臺幣七百萬元以下之罰金」
      ，比較本案被告行為時及裁判時法適用結果，以修正前之
      槍砲彈藥刀械管制條例較有利於被告，依刑法第二條第一
      項但書之規定，應適用修正前槍砲彈藥刀械管制條例之規
      定，合先敘明。
    (二)是核被告乙○○所為，係犯刑法第三百三十七條之侵占遺
      失物罪、同法第二百十六條、第二百十條之行使偽造私文
      書罪（即與庚○○共同冒用黃建樺名義購買 PY-5696號自
      小客車部分）、同法第三百四十七條第一項之擄人勒贖罪
      、修正前槍砲彈藥刀械管制條例第十一條第四項之未經許
      可持有其他可發射子彈具有殺傷力改造手槍罪、同條例第
      十二條第四項之持有子彈罪、刑法第二百十七條第一項之
      偽造署押罪（即與己○○共同冒用黃建樺名義寄送現金袋
      部分）；被告丙○○所為，係涉犯刑法第一百五十八條第
      一項之僭越公務員行使職權罪、同法第三百三十二條第二
      項第三款之強盜而擄人勒贖罪；被告己○○所為，係犯刑
      法第三百四十七條第一項之擄人勒贖罪、刑法第二百十七
      條第一項之偽造署押罪；被告庚○○所為，係涉犯刑法第
      二百十六條、第二百十條之行使偽造私文書罪、同法第一
      百五十八條第一項之僭越公務員行使職權罪、同法第三百
      四十七條第一項之擄人勒贖罪、修正前槍砲彈藥刀械管制
      條例第十一條第四項未經許可持有其他可發射子彈具有殺
      傷力改造手槍罪、同條例第十二條第四項之持有子彈罪；
      被告丁○○所為，係犯刑法第三百四十九條第一項之收受
      贓物罪、洗錢防制法第九條第二項之掩飾寄藏他人因重大
      犯罪所得財物洗錢罪。公訴人就被告己○○冒用「黃建樺
      」名義寄送現金袋部分，雖認係涉犯刑法第二百十條之偽
      造文書罪，惟按署押係指在物體上署名或簽押，用以證明
      一定之意思表示，或一定之事實者而言，如僅書寫姓名以
      資識別，而非證明一定意思表示或一定事實，且亦非表示
      本人簽名之意思者，則不生署押之問題，又文書乃以文字
      或符號表示一定之意思或觀念，而證明其存在之物，亦即
      文書必須表示一定內容之意思始得謂之，故單純表示主體
      之同一性者，尚難認係文書（最高法院92年度台上字第26
      48號、第5975號判決參照）。而查，扣案如附表六編號二
      所示之現金袋，其正面除有寄件人姓名欄外，另有一簽印
      欄，顯見該寄件人姓名欄僅在識別寄件人為何人，以便郵
      政人員在無法投寄時據以退郵，而非表示寄件人本人簽名
      之意思，是被告己○○雖未經「黃建樺」本人授權而在現
      金袋正面之寄件人姓名欄填寫其姓名，尚不生偽造署押之
      問題，又如附表六編號二所示之現金袋其背面封緘處簽印
      欄雖有被告偽造之「黃建樺」（均誤繕為黃建業）署押，
      惟該等署押僅在用以證明該現金袋封口係由其封緘之事實
      ，並非用以表示一定內容之文書意思，故被告己○○冒用
      「黃建樺」名義在現金袋背面封緘簽印欄處簽名寄送現金
      袋部分，其與被告乙○○所為係犯刑法第二百十七條第一
      項之偽造署押罪，公訴意旨認應依同法第二百十條之偽造
      文書罪處斷，容有未洽，惟起訴事實相同，爰依法變更起
      訴法條。另公訴人起訴之事實就被告乙○○行使偽造私文
      書及偽造署押之犯行雖未敘及，然該部分事實與公訴人起
      訴之事實既具有牽連犯裁判上一罪關係，應為起訴效力所
      及，自在本院所得審理之範圍。又公訴人就被告丙○○、
      庚○○所犯僭越公務員行使職權罪部分，就被告庚○○所
      犯行使偽造私文書罪部分，於起訴法條雖均未論及；另就
      被告丙○○所犯強盜而擄人勒贖罪部分，雖認應依刑法第
      三百四十七條第一項之擄人勒贖罪及同法第三百二十八條
      第一項之強盜罪併合處罰，惟上開三部分於起訴事實已記
      載明確，且業經公訴檢察官到庭變更起訴法條，本院自得
      一併予以審究，均併此敘明。被告乙○○、庚○○利用不
      知情之代辦過戶人員在汽車過戶登記書及汽車車輛異動登
      記書上偽造「黃建樺」之署押及印文持向監理機關辦理過
      戶，均為間接正犯，而渠等偽造署押及印文為偽造私文書
      之階段行為；其偽造私文書後復持以行使，其偽造私文書
      之低度行為為行使之高度行為所吸收，均不另論罪。又被
      告乙○○、丙○○、己○○、庚○○四人就擄人勒贖之犯
      行；被告乙○○、庚○○就行使偽造私文書及持有改造槍
      、彈之犯行；被告乙○○、己○○就偽造署押之犯行；被
      告丙○○、庚○○就僭越公務員行使職權之犯行間，均具
      有犯意之聯絡及行為之分擔，為共同正犯。被告乙○○所
      犯行使偽造私文書罪、未經許可持有其他可發射子彈具有
      殺傷力改造手槍罪、持有子彈罪、偽造署押罪部分與其所
      犯擄人勒贖罪間；被告丙○○所犯僭越公務員行使職權罪
      與強盜而擄人勒贖罪間；被告己○○所犯偽造署押罪與擄
      人勒贖罪間；被告庚○○所犯行使偽造私文書罪、僭越公
      務員行使職權罪、未經許可持有其他可發射子彈具有殺傷
      力改造手槍罪、持有子彈罪與擄人勒贖罪間，均具有方法
      結果之牽連關係，依刑法第五十五條之規定，被告乙○○
      、己○○、庚○○均應從較重之擄人勒贖罪處斷；被告丙○○則應從較重之強盜而擄人勒贖罪處斷。而被告乙○○
      所犯侵占遺失罪部分與擄人勒贖罪間，犯意各別，行為互
      殊，應予分論併罰。另被告丁○○先後多次收受乙○○因
      重大犯罪所得之財物而予以掩飾寄藏，時間緊接，犯罪構
      成要件相同，顯係基於概括犯意為之，為連續犯，依刑法
      第五十六條之規定，應以情節較重之掩飾他人因重大犯罪
      所得財物洗錢罪論，並加重其刑。又其所犯洗錢罪部分，
      在偵、審中自白，依洗錢防制法第九條第五項之規定，就
      其所犯洗錢罪部分應減輕其刑，並依法先加後減之。而被
      告丁○○以一行為觸犯收受贓物罪與洗錢罪，為想像競合
      ，依刑法第五十五條之規定，應從較重之洗錢罪處斷。
三、爰審酌被告乙○○、丙○○、己○○、庚○○四人之素行、
    貪圖安逸享樂、不思以正當工作賺取生活所需，竟而共謀持
    槍擄人以勒贖鉅款，期能一夕致富之犯罪動機、目的、所用
    之手段、造成被害人精神及心理深度之恐懼與不安、對國民
    生活秩序與社會治安之危害，及被告丁○○為掩飾其子乙○○犯罪而洗錢之動機、目的、手段，併審酌被告乙○○、丙○○、庚○○、丁○○犯後猶能坦認犯行，良知尚未泯滅頗
    有悔意，另被告己○○犯後仍避重就輕飾詞強辯，難見悔意
    之渠等犯後態度等一切情狀，分別量處被告五人如主文所示
    之刑。並依被告乙○○、丙○○、己○○、庚○○四人犯罪
    之罪質，認有宣告褫奪公權之必要，分別依序宣告褫奪公權
    八年、六年、七年、五年。又被告丁○○前未曾受有期徒刑
    以上刑之宣告，有台灣高等法院被告全國前案紀錄表可按，
    其因一時失慮，偶罹刑典，另審酌其年事已高，且犯後已坦
    承犯行，足認其犯後態度尚稱良好，其因本件犯罪所得之贓
    款，亦大部分經由法定程序予以追回，其受此偵審程序及科
    刑教訓後，應知警惕而無再犯之虞且檢察官亦具體求處緩刑
    二年，本院因認以暫不執行其刑為當，爰就被告丁○○部分
    併予宣告緩刑二年，用啟自新。
四、扣案如附表一編號三、四、五、六、十七所示之物；附表二
    編號一所示之物；附表三編號五所示之物；附表五編號一所
    示之物，為被告等人所有且均係供本案犯罪所用之物，業經
    被告等人供明在卷可按，另除附表二編號二及編號三(1)(2)所
    示之子彈六顆為違禁物，扣案如附表六編號二其上偽造之「
    黃建業」署押二枚及豐原監理站檢送之汽車過戶登記書暨汽
    車車輛異動登記書其上偽造「黃建樺」署押及印文各一枚，
    應分別依刑法第三十八條第一項第一款及刑法第二百十九條
    規定，不問屬於被告與否，應予沒收外，其餘爰依刑法第三
    十八條第一項第二款規定均宣告沒收。又扣案如附表四編號
    五之現金新臺幣 159萬元，為被告丁○○因洗錢所得財物，
    爰依洗錢防制法第十二條第一項規定，發還被害人甲○○，
    洗錢所得財物新臺幣434萬元，扣除應發還被害人之159萬元
    後，尚有 275萬元，併依同條項規定沒收，如全部或一部不
    能沒收時，以其財產抵償之。至於扣案如附表一編號一、二
    、八、九、十、十四；附表二編號三(3)；附表三編號一至四
    、六、七；附表四編號四；附表五編號四、十五；附表六編
    號一、三所示之物，雖係被告等人所有但並非供本案犯罪所
    用之物，業據被告等人供明在卷可憑，且無其他積極證據足
    資證明該等扣押物確係供本案犯罪所用之物，爰均不另為沒
    收之諭知。又如附表一編號七、十五、十六；附表二編號四
    ；附表三編號八；附表五編號二、三、十四所示之現金，雖
    係被告等人犯罪所得之物，但被害人仍得依法請求返還，非
    屬被告等人所有，至附表四編號一及附表五編號十二、十三
    、十六係以贓款購得，並非犯罪直接所得之物，另其餘如附
    表一編號十一、十二、十三；附表四編號二、三；附表五編
    號五至十一；附表六編號四所示之物，並非被告等人所有，
    爰均不為沒收之諭知。末如起訴書所載之海巡署制服、臂章
    、反光背心、指揮棒、警示燈、頭套、繩索等物並未扣案，
    且據被告乙○○供稱該等物品均已打包丟棄，此外並無其他
    積極證據證明該等物品現仍存在，為免日後執行困難，亦爰
    不為沒收之諭知，附此敘明。
五、公訴意旨另以：被告己○○有依乙○○指示冒用「黃建樺」
    名義寄送如附表六編號一之現金袋予房東，因認被告乙○○
    、己○○均涉有刑法第二百十條之偽造私文書罪嫌。惟按犯
    罪事實應依證據認定之，無證據不得認定犯罪事實，刑事訴
    訟法第一百五十四條第二項定有明文。經查，扣案如附表六
    編號一所示之現金袋，其正面除有寄件人姓名欄外，另有一
    簽印欄，顯見該寄件人姓名欄僅在識別寄件人為何人，以便
    郵政人員在無法投寄時據以退郵，而非表示寄件人本人簽名
    之意思，已如前述，是被告己○○雖未經「黃建樺」本人授
    權而在現金袋正面之寄件人姓名欄填寫其姓名，尚不生偽造
    署押之問題，自亦無偽造私文書之可言，況扣案如附表六編
    號一所示之現金袋其正面及背面封緘處簽印欄均未有「黃建
    樺」之署名，有該現金袋一只可稽，顯見被告己○○雖以「
    黃建樺」名義寄送扣案如附表六編號一所示該現金袋，惟該
    行為尚與偽造私文書之構成要件有間，尚不能因此即遽認被
    告己○○、乙○○就此部分均有偽造私文書之罪嫌，本應就
    該部分均為無罪之諭知，惟檢察官認此部分與前開起訴之有
    罪部分有牽連犯之裁判上一罪關係，爰均不另為無罪之諭知
    ，併此敘明。
據上論斷，應依刑事訴訟法第二百九十九條第一項前段、第三百
條，修正前槍砲彈藥刀械管制條例第十一條第四項、同條例第十
二條第四項，洗錢防制法第九條第二項、第五項、第十二條第一
項，刑法第二條第一項但書、第十一條前段、第二十八條、第五
十六條、第三百三十七條、第二百十六條、第二百十條、第二百
十七條第一項、第一百五十八條第一項、第三百四十七條第一項
、第三百三十二條第二項第三款、第三百四十九條第一項、第五
十五條、第四十二條第二項、第五十一條第十款、第七十四條第
一款、第三十八條第一項第一款、第二款、第二百十九條，罰金
罰鍰提高標準條例第一條前段、第二條，判決如主文。
本案經檢察官辛○○到庭執行職務。
中　　華　　民　　國　　94　　年　　 3 　 月　　24　　日
　　　　　　　　　刑事第四庭    審判長法　官  張瑛宗
                                      法  官  李東柏
                                      法  官  周紹武
以上正本證明與原本無異。
如不服本判決，應於判決送達後10日內，向本院提出上訴狀。
　　　　      　　　　　　　　　　　　書記官　吳姁穗
中　　華　　民　　國　　94　　年　　 3 　 月　　24　　日
 附 表 一
┌──┬─────────┬──┬───┬─────────────────┐
│編號│品              名│單位│數  量│備                              考│
├──┼─────────┼──┼───┼─────────────────┤
│  1 │BENQ手機          │ 支 │  壹  │IMEI：000000000000000             │
│    │                  │    │      │門號：0000000000                  │
├──┼─────────┼──┼───┼─────────────────┤
│  2 │OKWAP手機         │ 支 │  壹  │IMEI：000000000000000             │
│    │                  │    │      │門號：0000000000                  │
├──┼─────────┼──┼───┼─────────────────┤
│  3 │NOKIA手機         │ 支 │  壹  │IMEI：000000000000000             │
│    │                  │    │      │不含門號                          │
├──┼─────────┼──┼───┼─────────────────┤
│  4 │和信電訊預付卡    │ 張 │  壹  │                                  │
├──┼─────────┼──┼───┼─────────────────┤
│  5 │中華電信IC電話卡  │ 張 │  壹  │                                  │
├──┼─────────┼──┼───┼─────────────────┤
│  6 │元富證券名片      │ 張 │  壹  │上寫帳號：347732之4等字語         │
├──┼─────────┼──┼───┼─────────────────┤
│  7 │新台幣仟元紙鈔    │ 張 │柒拾柒│總計新台幣柒萬柒仟元整            │
├──┼─────────┼──┼───┼─────────────────┤
│  8 │NOKIA手機         │ 支 │  壹  │IMEI：000000000000000             │
│    │                  │    │      │門號：0000000000                  │
├──┼─────────┼──┼───┼─────────────────┤
│  9 │台灣大哥大門號    │ 張 │  壹  │門號：0000000000                  │
├──┼─────────┼──┼───┼─────────────────┤
│ 10 │郵政國內匯款執據  │ 張 │  壹  │上寫受款人：劉思穎等字句          │
├──┼─────────┼──┼───┼─────────────────┤
│ 11 │中國信託商業銀行  │ 本 │  壹  │吳琦玲（封面殘缺）                │
│    │存摺              │    │      │                                  │
├──┼─────────┼──┼───┼─────────────────┤
│ 12 │郵政存簿儲金簿    │ 本 │  壹  │戶名：李錦鴻                      │
├──┼─────────┼──┼───┼─────────────────┤
│ 13 │印章              │ 顆 │  壹  │李錦鴻字體                        │
├──┼─────────┼──┼───┼─────────────────┤
│ 14 │房屋租賃契約書    │ 本 │  壹  │                                  │
├──┼─────────┼──┼───┼─────────────────┤
│ 15 │新台幣仟元紙鈔    │ 張 │貳仟捌│總計新台幣貳佰捌拾萬零仟元整    │
│    │                  │    │佰零│                                  │
├──┼─────────┼──┼───┼─────────────────┤
│ 16 │新台幣仟元紙鈔    │ 張 │陸仟壹│總計新台幣陸佰壹拾萬元整（在陽台洗│
│    │                  │    │佰    │衣機後取出）                      │
├──┼─────────┼──┼───┼─────────────────┤
│ 17 │PY-5696號自小客車 │ 輛 │  壹  │                                  │
└──┴─────────┴──┴───┴─────────────────┘
 附 表 二
┌──┬────────┬──┬────┬─────────────────┐
│編號│品      名      │單位│數    量│備                              考│
├──┼────────┼──┼────┼─────────────────┤
│  1 │G-PLUS K888手機 │ 支 │   壹   │IMEI：000000000000000             │
│    │                │    │        │（含門號卡：0000000000）          │
├──┼────────┼──┼────┼─────────────────┤
│  2 │PIETRO BERETTA  │ 支 │   壹   │含彈匣                            │
│    │改造手槍        │    │        │（槍枝管制編號0000000000）        │
├──┼────────┼──┼────┼─────────────────┤
│  3 │子彈            │ 顆 │   拾   │(1)土造子彈4顆（經採樣2顆試射）    │
│    │                │    │（經送驗│(2)制式子彈4顆                     │
│    │                │    │試射後剩│(3)改造子彈2顆（經採樣1顆試射）    │
│    │                │    │柒顆）  │                                  │
├──┼────────┼──┼────┼─────────────────┤
│  4 │新台幣仟元紙鈔  │ 張 │壹佰肆拾│總計新台幣壹拾肆萬貳仟元整        │
│    │                │    │貳      │                                  │
└──┴────────┴──┴────┴─────────────────┘
 附 表 三
┌──┬───────────┬──┬──┬────────────────┐
│編號│品                  名│單位│數量│備                            考│
├──┼───────────┼──┼──┼────────────────┤
│  1 │中國信託商業銀行現金卡│ 張 │ 壹 │卡號：000000000000-00           │
├──┼───────────┼──┼──┼────────────────┤
│  2 │萬泰商業銀行現金卡    │ 張 │ 壹 │卡號：000-000000000             │
├──┼───────────┼──┼──┼────────────────┤
│  3 │台新銀行YouBe現金卡   │ 張 │ 壹 │卡號：000-00-000000-0-00        │
├──┼───────────┼──┼──┼────────────────┤
│  4 │員林鎮農會東山分部存摺│ 本 │ 壹 │戶名：己○○                    │
│    │（含金融卡）          │    │    │帳號：00000000000000            │
├──┼───────────┼──┼──┼────────────────┤
│  5 │中華電信IC公共電話卡  │ 張 │ 壹 │卡號：419C075902                │
├──┼───────────┼──┼──┼────────────────┤
│  6 │統一發票              │ 張 │ 貳 │號碼：BM00000000  BB00000000    │
├──┼───────────┼──┼──┼────────────────┤
│  7 │行動電話（含門號卡）  │ 支 │ 壹 │IMEI：000000000000000           │
│    │                      │    │    │門號：0000000000                │
├──┼───────────┼──┼──┼────────────────┤
│  8 │新台幣仟元紙鈔        │ 張 │捌拾│總計新台幣捌萬壹仟元            │
│    │                      │    │壹  │                                │
└──┴───────────┴──┴──┴────────────────┘
 附 表 四
┌──┬─────────┬──┬───┬─────────────────┐
│編號│品              名│單位│數  量│備                              考│
├──┼─────────┼──┼───┼─────────────────┤
│  1 │7138-HX號自小客車 │ 輛 │  壹  │                                  │
├──┼─────────┼──┼───┼─────────────────┤
│  2 │中國信託商業銀行  │ 本 │  壹  │戶名：黃詩雯                      │
│    │證券交割存摺      │    │      │帳號：000000000000                │
├──┼─────────┼──┼───┼─────────────────┤
│  3 │反光背心          │ 件 │    │                                  │
├──┼─────────┼──┼───┼─────────────────┤
│  4 │HITACHI行動電話   │ 支 │  壹  │序號：000000000000000             │
│    │                  │    │      │（含門號卡：0000000000）          │
├──┼─────────┼──┼───┼─────────────────┤
│  5 │新台幣仟元紙鈔    │ 張 │壹仟伍│總計新台幣壹佰伍拾玖萬元整        │
│    │                  │    │佰玖拾│                                  │
└──┴─────────┴──┴───┴─────────────────┘
 附 表 五
┌──┬─────────┬──┬──┬──────────────────┐
│編號│品              名│單位│數量│備                                考│
├──┼─────────┼──┼──┼──────────────────┤
│  1 │DIGITAL行動電話   │ 支 │ 壹 │序號：000000000000000               │
├──┼─────────┼──┼──┼──────────────────┤
│  2 │新台幣            │ 元 │    │總計新台幣壹拾肆萬伍仟陸佰零陸元整  │
├──┼─────────┼──┼──┼──────────────────┤
│  3 │美金              │ 元 │    │總計美金壹仟肆佰伍拾肆元整          │
├──┼─────────┼──┼──┼──────────────────┤
│  4 │臺灣企銀存摺      │ 本 │ 壹 │戶名：丙○○                        │
│    │（含金融卡）      │    │    │帳號：00000000000                   │
├──┼─────────┼──┼──┼──────────────────┤
│  5 │萬泰商業銀行存摺  │ 本 │ 壹 │戶名：陳燕慧  帳號：000-00-00000-0-0│
├──┼─────────┼──┼──┼──────────────────┤
│  6 │花蓮區中小企銀存摺│ 本 │ 壹 │戶名：陳燕慧                        │
│    │（含金融卡）      │    │    │帳號：000-00-000000                 │
├──┼─────────┼──┼──┼──────────────────┤
│  7 │中國信託商業銀行  │ 本 │ 壹 │戶名：陳燕慧                        │
│    │存摺              │    │    │帳號：0000000000000                 │
├──┼─────────┼──┼──┼──────────────────┤
│  8 │華南商業銀行存摺  │ 本 │ 壹 │戶名：陳燕慧  帳號：000000000000    │
├──┼─────────┼──┼──┼──────────────────┤
│  9 │上海商業儲蓄銀行  │ 本 │ 壹 │戶名：陳佩佩                        │
│    │存摺              │    │    │帳號：00000000000000                │
├──┼─────────┼──┼──┼──────────────────┤
│ 10 │寶島商業銀行存摺  │ 本 │ 壹 │戶名：陳燕慧                        │
│    │                  │    │    │帳號：000-00-000000-000             │
├──┼─────────┼──┼──┼──────────────────┤
│ 11 │臺灣企銀金融卡    │ 張 │ 壹 │帳號：000-00-00000-0                │
├──┼─────────┼──┼──┼──────────────────┤
│ 12 │TK9-807號輕型機車 │ 輛 │ 壹 │陳燕慧                              │
├──┼─────────┼──┼──┼──────────────────┤
│ 13 │TK9-807號輕型機車 │ 份 │ 壹 │                                    │
│    │完稅資料          │    │    │                                    │
├──┼─────────┼──┼──┼──────────────────┤
│ 14 │新台幣            │ 元 │    │總計新台幣捌萬柒仟元整              │
├──┼─────────┼──┼──┼──────────────────┤
│ 15 │世華聯合商業銀行  │ 張 │ 壹 │帳號：00-00-000000-0                │
│    │金融卡            │    │    │                                    │
├──┼─────────┼──┼──┼──────────────────┤
│ 16 │6326-JS號自小客車 │ 輛 │ 壹 │含完稅資料                          │
└──┴─────────┴──┴──┴──────────────────┘
 附 表 六
┌──┬────────┬──┬──┬───────────────────┐
│編號│品      名      │單位│數量│備                                  考│
├──┼────────┼──┼──┼───────────────────┤
│  1 │現金袋          │ 紙 │ 壹 │郵戳號碼：17.05.04-14                 │
├──┼────────┼──┼──┼───────────────────┤
│  2 │現金袋          │ 紙 │ 壹 │郵戳號碼：15.07.04-11                 │
├──┼────────┼──┼──┼───────────────────┤
│  3 │新台幣仟元紙鈔  │ 張 │ 壹 │鈔票號碼：BN-944333YH，於拘禁地點     │
│    │                │    │    │扣得（餘十張仟元紙鈔原裝於郵戳日期：  │
│    │                │    │    │15.07.04-11 現金袋內）                │
├──┼────────┼──┼──┼───────────────────┤
│  4 │中國信託商業銀行│ 枚 │ 壹 │戶名：黃詩雯                          │
│    │證券交割存摺印鑑│    │    │帳號：000000000000                    │
│    │章              │    │    │                                      │
└──┴────────┴──┴──┴───────────────────┘
